【裁判字號】    97,財管,10
【裁判日期】    970502
【裁判案由】    選任遺產管理人
【裁判全文】
臺灣雲林地方法院民事裁定              97年度財管字第10號
聲  請  人  臺灣土地銀行股份有限公司
法定代理人  丁○○
非訟代理人  丙○○
            謝明華
關  係  人  甲○○
            財政部國有財產局臺灣中區辦事處雲林分處
上  一  人
法定代理人  陸恒寧
上列聲請人聲請對被繼承人乙○○選任遺產管理人事件，本院裁
定如下：
    主      文
選任財政部國有財產局臺灣中區辦事處雲林分處為被繼承人乙○
○之遺產管理人。
准對被繼承人乙○○之繼承人為承認繼承之公示催告。
聲請人應於收受本裁定之日起拾日內將本裁定登載公報、新聞紙
或其他相類之傳播工具壹日，並將登載證據檢送本院。
被繼承人乙○○之繼承人，應自前項公示催告最後登載新聞紙之
日起，六個月內承認繼承，上述期限屆滿，為繼承人承認繼承時
，被繼承人乙○○之遺產，於清償債權，並交付遺贈物後，如有
賸餘即歸屬國庫。
聲請程序費用新臺幣壹仟元由被繼承人乙○○之遺產負擔。
    理      由
一、按繼承開始時，繼承人之有無不明，而無親屬會議或親屬會
    議未於1個月內選定遺產管理人者，利害關係人得聲請法院
    選任遺產管理人，並由法院依公示催告程序，定6個月以上
    之期限，公告繼承人，命其於期限內承認繼承，民法第1177
    條、第1178條第1項、第2項規定甚明。又先順序繼承人均拋
    棄其繼承權時，由次順序之繼承人繼承。其次順序繼承人有
    無不明或第四順序之繼承人均拋棄其繼承權者，準用關於無
    人承認繼承之規定，民法第1176條第6項亦有明文規定。次
    按，公示催告期限屆滿，無繼承人承認繼承時，其遺產於清
    償債權，並交付遺贈物後，如有賸餘，歸屬國庫；非公用國
    有財產以財政部國有財產局為管理機關，民法第1185條及國
    有財產法第12條亦分別定有明文。
二、聲請意旨略以：被繼承人乙○○（男、民國○○年○月○○日生
    ，國民身分證統一編號：Ｚ000000000號，生前最後住所：雲
    林縣四湖鄉○○村○鄰○○○路9巷16號，於96年10月4日死
    亡）於生前向聲請人借款，迄今仍未依約清償，被繼承人死
    亡後，其所有繼承人均已向法院聲明拋棄繼承，爰為期合法
    順利處分被繼承人名下之財產以清償債務，乃聲請選任遺產
    管理人等語。
三、經查，聲請人主張之上開事實，業據其提出借據、繼承系統
    表、本院96年度繼字第866號准予拋棄繼承備查函、93年度
    執字第9674號債權憑證各1份，及戶籍謄本影本8份等在卷可
    證，並經本院依職權調閱本院96年度繼字第866號拋棄繼承
    卷宗核閱無誤，堪信被繼承人乙○○之遺產，確屬無人繼承
    之狀態。參以本件未有經親屬會議選定遺產管理人之資料，
    是聲請人聲請本院選定遺產管理人，尚無不合。惟本件聲請
    人原先固聲請指定被繼承人之女甲○○為遺產管理人，然關
    係人甲○○經合法通知未到庭，且聲請人於97年4月14日庭
    訊時陳稱：關係人甲○○未使用被繼承人之遺產，聲請人並
    未與關係人甲○○取得聯繫等語。從而，尚難認甲○○有擔
    任遺產管理人之主觀意願。本院審酌本件被繼承人乙○○之
    繼承人均已拋棄繼承，而拋棄繼承既為民法所規定繼承人之
    權利，一經行使後，就其與被繼承人間之財產關係即行斷絕
    。法定繼承人既已拋棄繼承，應無再擔任遺產管理人之主觀
    意願，難免因其無意管理而影響管理事務之進行，與遺產管
    理之本意即不相符。況法定繼承人一般客觀上多缺乏遺產管
    理之專業知識及管理能力，難認屬適當之遺產管理人之人選
    。相對於此，國有財產局係國有財產之管理機關，對於遺產
    管理之法律程序亦較一般民眾熟悉，復有相當之專業能力足
    以勝任管理職務，顯較其他已無繼承意願而拋棄繼承之人為
    適當。甚者，被繼承人之遺產，倘無人承認繼承時，將於清
    償債權，交付遺贈物後，歸屬國庫，則職司國有財產管理之
    有關機關，當係最為適合擔任遺產管理之人。為使被繼承人
    遺產之處置順利進行，本院爰選任財政部國有財產局臺灣中
    區辦事處雲林分處為被繼承人之遺產管理人，並依法為承認
    繼承之公示催告。
四、依非訟事件法第157條，裁定如主文。
中    華    民    國    97    年    5     月    2     日
                  家事法庭  法  官    李明鴻
以上正本係照原本作成。
如對本裁定抗告須於裁定送達後10日內向本院提出抗告狀，並應
繳納抗告費新臺幣1000元。
中    華    民    國    97    年    5     月    2     日
                            書記官    陳美華


司法院資訊處製作；財團法人民間司法改革基金會備份。
